臺灣高雄地方法院刑事判決　　　　　　　　　　　　九十二年度交訴字第一五五號
　　公　訴　人　臺灣高雄地方法院檢察署檢察官
　　被　　　告　甲○○
　　選任辯護人　陳豐裕　律師
右列被告因業務過失致死案件，經檢察官提起公訴（九十二年度調偵字第八一五號）
，嗣因被告就被訴事實為有罪之陳述，經本院告知簡式審判程序意旨，並聽取公訴人
及被告之意見後，本院合議庭裁定由受命法官獨任依簡式審判程序審理，判決如左：
    主  文
甲○○從事業務之人，因業務上之過失致人於死，處有期徒刑陸月，如易科罰金，以
參佰元折算壹日。
    事  實
一、甲○○考領有普通小型車之駕駛執照，平日於「奧克拉美語電腦補習班」從事行
    政事務，並負責駕駛自用小客貨車，從事接送該補習班學童之工作，駕駛為其附
    隨業務，為從事駕駛業務之人，於民國九十二年一月二十八日八時三十分許，駕
    駛車牌號碼ＺＣ─○三八○號自用小客貨車，沿高雄縣岡山鎮○○路，由東往西
    方向行駛，行經高雄縣岡山鎮○○路與光明九巷巷口時，本應注意汽車行駛時，
    駕駛人應注意車前狀況及兩車併行之間隔，並隨時採取必要之安全措施，以防範
    危險之發生；而依當時天候晴，日間自然光線，道路係柏油路面，乾燥無缺陷，
    亦無任何障礙物，視距良好，且依其智識、能力亦無不能注意之情事，竟疏於注
    意貿然駕車前行，右前方適有蔣江水駕駛兩輪腳踏車，沿高雄縣岡山鎮○○路，
    由東往西方向，行經前揭處所時，車頭忽然向左偏移，甲○○因疏於注意車前狀
    況及兩車併行之間隔，並隨時採取必要之安全措施，致於駕駛之上開自用小客車
    ，自蔣江水駕駛之兩輪腳踏車左後方超越蔣江水駕駛之兩輪腳踏車時，其所駕駛
    自用小客貨車右側後門把手與蔣江水駕駛之兩輪腳踏車左側把手發生擦撞，使蔣
    江水因而人、車倒地，受有頭枕部一點五乘一公分挫裂傷合併骨折、左腰部瘀血
    傷三乘三公分、右手指第四指間挫傷一處等傷害，並因頭部外傷、顱內出血而不
    治死亡。甲○○於肇事後，在未有偵查犯罪職務之機關或公務員發覺其為犯罪人
    前，即向處理本件車禍事故，尚不知肇事者為何人之高雄縣政府警察局岡山分局
    車禍處理小組員警洪嘉模供承肇事犯罪，自首並接受裁判。
二、案經蔣江水之子丙○○訴由高雄縣政府警察局岡山分局訴由臺灣高雄地方法院檢
    察署檢察官偵查起訴。
    理  由
一、本件被告甲○○所犯係刑法第二百七十六條第二項之業務過失致人於死罪，其法
    定刑為死刑、無期徒刑、最輕本刑為三年以上有期徒刑以外之罪，於準備程序進
    行中，被告就被訴事實為有罪之陳述，由受命法官告知簡式審判程序之要旨並聽
    取其與公訴人之意見，經被告同意適用簡式審判程序後，本院亦認無不得或不宜
    改依簡式審判程序進行之處，爰依刑事訴訟法第二百七十三條之一第一項、第二
    百八十四條之一規定，本院合議庭裁定裁定本件由受命法官獨任進行簡式審判程
    序，合先敘明。
二、訊據被告甲○○對於考領有普通小型車之駕駛執照，平日於「奧克拉美語電腦補
    習班」從事行政事務，並負責駕駛自用小客貨車，從事接送該補習班學員之工作
    ，於右揭時地駕駛上開自用小客車，行經前揭處所時，因疏於注意車前狀況及兩
    車併行之間隔，並隨時採取必要之安全措施，而與被害人蔣江水駕駛之兩輪腳踏
    車發生擦撞，致被害人因而人、車倒地，並因傷重不治死亡之事實供認不諱，復
    有道路交通事故現場圖、道路交通事故調查報告表(一)、(二)【參見臺灣高雄地方法
    院檢察署九十二年度相字第一八三號相驗卷宗（以下簡稱相驗卷）第六頁至八頁
    】、道路交通事故現場蒐證相片十九幀在卷可按【參見臺灣高雄地方法院檢察署
    九十二年度偵字第二九八七號偵查卷宗（以下簡稱偵查卷）第九頁至第十三頁】
    。再被告於右揭時日駕駛前揭自用小客貨車行經上開處所，自被害人駕駛之兩輪
    腳踏車左後方超越被害人駕駛之兩輪腳踏車以前，業已見到被害人駕駛之兩輪腳
    踏車，此據被告於警詢及偵查中供承在卷（參見相驗卷第四頁、第十六頁），若
    被告確能確實注意車前狀況及兩車併行之間隔，並隨時採取必要之安全措施，自
    可於發現其所駕駛之上開自用小客貨車自被害人所駕駛之兩輪腳踏車左後方超越
    被害人所駕駛之兩輪腳踏車之際，兩車併行之間隔不足避免被害人所駕駛之兩輪
    腳踏車突然向左偏移，可能肇致之擦撞時，立即保持適當之間隔，或於間隔不足
    時，為減速避讓之必要安全措施，避免本件車禍之發生，足見被告於右揭時地駕
    駛前揭自用小客貨車，行經前揭處所時，應有未注意車前狀況及兩車併行之間隔
    ，並隨時採取必要之安全措施等情甚明，足認被告前開自白，應與事實相符，堪
    予採信。按汽車行駛時，駕駛人應注意車前狀況及兩車併行之間隔，並隨時採取
    必要之安全措施，道路交通安全規則第九十四條第三項定有明文。被告既考領有
    普通小型車之駕駛執照，有道路交通事故調查報告表(二)、駕駛執照影本各一紙在
    卷可按（參見相驗卷第八頁、第十三頁），此應為被告所應注意並能注意之義務
    。而肇事當時天候晴、日間自然照明，道路係柏油路面，乾燥無缺陷，且無障礙
    物，視距良好，亦有道路交通事故調查報告表(一)在卷足據（參見相驗卷第七頁）
    ，依被告之智識、能力等情，亦無不能注意之情事，竟疏於注意貿然駕車前行，
    致與被害人駕駛之前揭兩輪腳踏車發生擦撞，被告就本案交通事故之發生，顯有
    過失。另本件交通事故之肇事因素，經本院囑託財團法人成大研究發展基金會鑑
    定，亦認被告駕駛自用小客貨車超越不當擦撞被害人兩輪腳踏車為肇事主因，被
    害人駕駛兩輪腳踏車未儘靠右為肇事次因，而同此認定，有財團法院成大研究發
    展基金會鑑定意見書一份在卷可憑（參見本院卷第五十五頁至第八十一頁）。另
    按，過失傷害罪規範之目的，在處罰行為人因個人之過失而致他人受有傷害之行
    為，祇以行為人之有過失為致傷害之一原因為已足（司法院院字第六三一號解釋
    意旨參照）。故縱認本件被害人於右揭時日駕駛前揭腳踏車，行經前揭處所時，
    疏未注意靠右側路邊行駛，對於本件車禍事故之發生，亦有過失，仍不能解免被
    告應負之過失責任，附此敘明。而被害人因本件車禍事故，受有頭枕部一點五乘
    一公分挫裂傷合併骨折、左腰部瘀血傷三乘三公分、右手指第四指間挫傷一處等
    傷害，並因頭部外傷、顱內出血而不治死亡，亦經檢察官督同檢驗員秦永泰相驗
    屬實，製有勘（相）驗筆錄、驗斷書及相驗屍體證明書各一份在卷可憑（參見相
    驗卷第十四頁至第二十八頁）。被告之過失犯行與被害人之死亡間，顯有相當因
    果關係。綜上所陳，本件事證明確，被告犯行洵堪認定。
三、按刑法上所謂業務，係指個人基於其社會地位繼續反覆所執行之事務，包括主要
    業務及其附隨之準備工作與輔助事務在內。此項附隨之事務，並非漫無限制，必
    須與其主要業務有直接、密切之關係者，始可包含在業務概念中，而認其屬業務
    之範圍（最高法院八十九年臺上字第八○五七號判例參照）。查被告平日於「奧
    克拉美語電腦補習班」從事行政事務，並負責駕駛自用小客貨車，從事接送該補
    習班學童之工作，於右揭時日駕駛上開自用小客貨車，正欲前往接送補習班之學
    童，業據被告於偵查中供認不諱（參見相驗卷第十六頁），可知被告之主要業務
    係從事補習班之行政事務，而駕駛自用小客貨車，從事接送該補習班學童之工作
    ，則為與其主要業務有直接、密切關係之附隨輔助事務，揆諸前揭說明，亦應屬
    被告業務之範圍，故駕駛應為被告之附隨業務，被告乃從事駕駛業務之人無疑，
    被告因過失行為，致被害人死亡，核其所為，係犯刑法第二百七十六條第二項之
    業務過失致人於死罪。又被告於肇事後，在未有偵查犯罪職務之機關或公務員發
    覺其為犯罪人前，即主動向處理本件車禍事故，尚不知肇事者為何人之高雄縣政
    府警察局岡山分局車禍處理小組員警洪嘉模供承肇事犯罪，業據證人即員警洪嘉
    模於本院審判中結證屬實（參見本院九十四年一月十四日審判筆錄），乃對於未
    經發覺之犯罪自首而接受裁判，應依刑法第六十二條前段之規定，減輕其刑。爰
    審酌被告之過失情節，本件車禍事故肇致被害人死亡而無法回復之結果，被告迄
    今仍因與被害人之家屬間對於賠償金額無法合致，未能針對本件車禍事故所生之
    民事損害損害賠償責任，與被害人之家屬達成和解，及被告犯罪後坦承犯行，犯
    罪後態度尚稱良好等一切情狀，量處如主文所示之刑，並諭知易科罰金之折算標
    準，以資懲儆。
據上論斷，應依刑事訴訟法第二百七十三條之一、第二百九十九條第一項前段，刑法
第二百七十六條第二項、第六十二條前段、第四十一條第一項前段，罰金罰鍰提高標
準條例第一條前段、第二項，判決如主文。
本案經檢察官乙○○到庭執行職務。
中      華      民      國      九十四      年    二    月    十八      日
                                  臺灣高雄地方法院交通法庭
                                      法  官    伍逸康
右正本證明與原本無異。
如不服本判決，應於收受送達後十日內向本院提出上訴書狀。
　　　　　　　　　　　　　　　　　　　書記官    吳月華
中　　　華　　　民　　　國　　九十四　　年　　　二　　　月　　 十八 　　日
附錄本案論罪科刑法條全文：
中華民國刑法第二百七十六條
因過失致人於死者，處二年以下有期徒刑、拘役或二千元以下罰金。
從事業務之人，因業務上之過失犯前項之罪者，處五年以下有期徒刑或拘役，得併科
三千元以下罰金。
刑法第二百八十四條
因過失傷害人者，處六月以下有期徒刑、拘役或五百元以下罰金，致重傷者，處一年
以下有期徒刑、拘役或五百元以下罰金。
從事業務之人，因業務上之過失傷害人者，處一年以下有期徒刑、拘役或一千元以下
罰金，致重傷者，處三年以下有期徒刑、拘役或二千元以下罰金。
